最高法院刑事判決　　　　　　九十六年度台上字第七六四０號
上　訴　人　甲○○
選任辯護人　景玉鳳律師
上列上訴人因強盜案件，不服台灣高等法院中華民國九十六年三
月二十一日第二審判決（九十六年度上訴字第五五八號，起訴案
號：台灣板橋地方法院檢察署九十五年度偵字第一九六五三號）
，提起上訴，本院判決如下：
    主  文
上訴駁回。
    理  由
按刑事訴訟法第三百七十七條規定：上訴於第三審法院，非以判
決違背法令為理由不得為之；是提起第三審上訴，應以原判決違
背法令為理由，係屬法定要件；如果上訴理由書狀並未依據卷內
訴訟資料具體指摘原判決不適用何種法則或如何適用不當，或所
指摘原判決違法情事，顯與法律規定得為第三審上訴理由之違法
情形不相適合時，均應認其上訴為違背法律上之程式，予以駁回
。原判決維持第一審論處上訴人甲○○攜帶兇器強盜罪刑（累犯
，處有期徒刑七年四月）之判決，駁回上訴人在第二審之上訴。
上訴人之上訴意旨略以：(一)、上訴人辯稱：「我沒有拿刀指著店
員；我刀子是指著櫃檯」等語；證人（即被害人）李怡瑾亦證稱
：「（請描述你當時站的位置距離被告多遠？）大約一公尺；被
告走到我這邊時，我才看到被告拿刀子出來，被告拿著刀子，手
放在櫃檯下方，被告一直說把錢拿出來，還說把錢拿給他就沒事
了，並沒有說不拿錢的話會怎樣，被告說話的口氣只有一點兇兇
的；（被告當時拿刀有無做揮舞的動作或是進逼的動作？）都沒
有；（當時被告除了說把錢拿出來，有無說錢不拿出來會讓你死
的話？）沒有；（當時為何不叫店長？）我有轉身按鈴叫店長，
可是等到被告走了之後，店長才走出來；（當時有無想過不要給
被告錢？）想到之前上課（職前訓練）時有說如果遇到搶匪就將
錢拿給搶匪就好了」等語，則原判決認定上訴人以左手持西瓜刀
指向被害人而喝令其交付財物，並無根據。且當時店內尚有其他
同事，上訴人並未脅迫女店員，以一公尺遙遠之距離，女店員仍
得轉身按警鈴，依此客觀情狀判斷，上訴人之行為不至完全壓抑
被害人之自由意志，無從論以強盜罪，原判決有不適用法則或適
用不當之違法。又被害人是否達不能抗拒之程度，有無往其他方
向逃離而不交付金錢之空間，原判決未予查證，有調查職責未盡
之違誤。(二)、原判決以「被害人不惟見到被告持刀喝令交錢時往
後退卻，然後拿錢給被告，交錢給被告時手還發抖，甚至腦袋空
白致拿出多少錢也不清楚，仍因驚懼而蹲坐在地，而其店內亦無
可隨手拾起之抵抗物品，是其所謂：已無思考不給被告錢之空間
等情，堪以採信」等語。然原判決採信被害人稱「想到之前上課
（職前訓練）時有說如果遇到搶匪就將錢拿給搶匪就好了」之證
詞，表示被害人是經過思考後交付上訴人金錢，原判決顯有理由
矛盾之違法。且被害人不清楚拿出多少錢與其在交付財物當時是
否達不能抗拒之程度有何關連，未見原判決說明，亦有判決不備
理由之違誤。(三)、上訴人因失業無法支付生活費及子女學雜費用
，且長期服用輔助戒毒及抗憂鬱藥物，終至一時思慮不周鑄成大
錯，犯後深感悔悟，與被害人達成和解，且所犯情節輕微，僅得
現金新台幣五千元，原判決未考量刑法第五十七條及第五十九條
規定，量處有期徒刑七年四月，有判決不適用法則之違誤等語。
惟查：原判決依憑上訴人自承有於原判決事實欄所載之時、地，
持刀喝令被害人李怡瑾交付財物之供詞、證人李怡瑾（即被害人
）、陳約仁、諸葛賜海之證詞、卷附現場監視錄影翻攝相片四張
、贓物認領保管單及扣案西瓜刀一把、第一審勘驗西瓜刀之勘驗
筆錄等證據資料，認定上訴人有原判決事實欄所載之強盜犯行；
已於理由內，詳敘其調查證據之結果及取捨證據認定之理由，並
就上訴人否認犯罪，辯稱：當時並未以刀指向被害人，亦未持刀
揮舞或進逼，被害人仍有反抗之餘地，應不成立強盜罪名云云，
認非可採，已依據卷內資料，逐一予以指駁及說明。從形式上觀
察，原判決並無理由不備、適用法則不當及依法應於審判期日調
查之證據而未予調查等違背法令之情形。按取捨證據及認定事實
，乃事實審法院適法職權之行使，其對證據證明力所為之判斷，
苟不悖通常一般人日常生活之經驗，又未違背客觀上應認為確實
之定則，並已敘明其何以為此判斷之心證理由者，即不能任意指
為違法。原判決綜合調查證據之結果，敘明雖被害人李怡瑾陳稱
：「 (被告當時拿刀有無做揮舞的動作或是進逼的動作？）都沒
有；（當時被告除了說把錢拿出來，有無說錢不拿出來的話會讓
你死的話？）沒有；被告拿著刀子，手是放在櫃檯下方，被告說
把錢給他就沒事了，並沒有說不拿錢的話會怎樣，被告說話的口
氣只有一點點兇兇的，講了幾次我不記得；（請描述你當時站的
位置距離被告多遠？）大約一公尺；（為何被告說把錢拿出來你
就去按鈴？）我發現事情不對，感覺是搶劫，所以就將手伸到後
面按鈴；當時只想到之前上課（職前訓練）有說如果遇到搶匪就
將錢拿給搶匪就好了」等語，仍不足推翻原判決確認之事實而為
有利上訴人認定之理由，復依卷附監視器翻拍照片，就上訴人當
時持扣案西瓜刀貼近櫃檯，被害人因而退卻，並交付財物予上訴
人，於理由欄敘明：「以被告持長型西瓜刀吆喝之情狀，被害人
確處於己身生命、身體遭受威脅而遭受壓制之程度，縱被告未持
刀揮舞、進逼，口氣亦僅稍許兇惡，然整體情狀已至使被害人不
能抗拒。至被害人想到店內教育訓練時教導拿錢給歹徒，而未反
抗，並按鈴求救，不過為自保安全之作法，非反抗未受壓制，而
就是否交付財物仍有自由斟酌之餘地」等語（見原判決正本第四
頁）；所為論斷並無違誤。上訴意旨(一)、(二)執以指摘，係置原判
決理由內已詳予說明之事項於不顧，仍執原判決已敘明不予採納
其否認犯罪之辯解，就事實審法院無違於證據法則之採證認事自
由判斷職權之合法行使，再為單純事實上爭執，自非合法之第三
審上訴理由。又量刑輕重係屬事實審法院得依職權自由裁量之事
項，茍已斟酌刑法第五十七條各款所列情狀而未逾法定刑度，即
不得遽指為違法。原判決理由已論述其斟酌上訴人有犯罪前科，
因失業及個人生活之需而為本件犯行，動機雖非惡劣，然持刀強
取他人財物，所為不惟造成被害人個人之損害，並影響社會治安
，但所得之財物非鉅，並已由被害人領回，犯後已與被害人達成
和解之犯罪後態度等一切情狀，維持第一審量處之刑；顯已斟酌
刑法第五十七條各款所列情形。又刑法第五十九條犯罪情狀顯可
憫恕，認科以最低度刑仍嫌過重者，得酌量減輕其刑之規定，必
須犯罪另有特殊之原因與環境，在客觀上足以引起一般同情，認
為即予宣告法定最低度刑，猶嫌過重者，始克當之；且量刑輕重
與犯罪情狀是否顯可憫恕而予減刑，乃屬事實審法院得依職權自
由裁量之事項，不得執為第三審上訴理由；原判決未依刑法第五
十九條之規定減其法定刑，自不能指為違法；上訴意旨(三)執為上
訴理由，不能認為已具備合法上訴第三審之形式要件。綜上所述
，應認上訴人之上訴違背法律上之程式，予以駁回。
據上論結，應依刑事訴訟法第三百九十五條前段，判決如主文。
中　　華　　民　　國　九十六　年　 十二 　月  二十八  日
                      最高法院刑事第十一庭
                          審判長法官  林　永　茂
                                法官  蘇　振　堂
                                法官  蕭　仰　歸
                                法官  何　菁　莪
                                法官  郭　毓　洲
      本件正本證明與原本無異
                                      書  記  官
中　　華　　民　　國　九十七　年    一    月  　三    日
                                                    ｍ
